臺灣臺中地方法院刑事判決　　　　　　　　　　　　九十一年度訴字第一八六六號
　　公　訴　人　臺灣臺中地方法院檢察署檢察官
　　被　　　告　丙○○
　　被　　　告　丁○○
右列被告因常業詐欺案件，經檢察官提起公訴（九十一年度偵字第一二七三四號）
，本院判決如左：
    主  文
丙○○、丁○○幫助以意圖為自己不法之所有，以詐術使人將本人之物交付為常業，
各處有期徒刑柒月。
    事  實
一、丙○○、丁○○應知某不詳姓名年籍之成年人於中國時報刊載租借存摺、提款卡
    之目的可能是為掩飾其犯罪所得，竟貪圖不法利益，不顧他人可能遭受損害之危
    險，於民國八十八年十一月間某日，基於幫助他人犯罪之不確定故意，將丙○○
    名義開設之臺北縣蘆洲郵局0000000號帳戶及丁○○名義開設之屏東市大
  埔郵局0000000號帳戶之存摺、提款卡、印章等物以二個月為期，出租給
    該不詳姓名年籍之人，並因此各獲得新台幣（以下同）五千元之不法利益。嗣有
    某自稱「溫信約」之不詳姓名成年男子等人，於不詳時間虛設「誠德國際控股集
    團」，組成刮刮樂詐騙集團，以大量印刷郵件散發廣告之方式，寄達不特定人，
    每一張廣告傳單均載明對中第二獎而可得港幣二十萬元之獎金，使不知情之人收
    到前開傳單後，誤信自己對中二獎之彩金而打電話向該集團查詢，負責接聽電話
    之成員即各自以假名或代號，向被害人佯稱依稅法之規定，中獎者需先繳納百分
    之十五之稅金，始能領得彩金，要求被害人先將該筆稅金匯入丙○○、丁○○等
    人提供之帳戶內，利用被害人僥倖預期之心理，誘騙被害人依約匯入稅金後，渠
    等即繼續向被害人詐稱：被害人並非該集團之會員，需先繳納會員費若干萬元成
    為正式會員後始能領得彩金，若不加入會員則先前匯入之款項無法退還，俟被害
    人依約將款項匯入前開之帳戶內後，渠等再向被害人詐稱：被害人之資料已被送
    至該公司六合彩投資部門，要求被害人與該六合彩部門配合，簽賭香港六合彩，
    再又以被害人已中獎為由，要求被害人再匯入六合彩中獎佣金等名目，使被害人
    陷於錯誤而陸續匯款，迨被害人表示無錢可匯時，即切斷聯絡之電話，致被害人
    追償無著，適有辛○○、戊○○、己○○、庚○○、甲○○等人均依前述情形陷
    於錯誤而於八十九年一月間至二月間，分別將八萬元至九十萬元不等之款項匯至
    丙○○、丁○○之前述帳戶內（匯款時間、金額及帳戶詳如附表所示），嗣經警
    循線破獲該詐欺集團，並扣得丙○○、丁○○前述帳戶之存摺等物。
二、案經內政部警政署刑事警察局移送臺灣臺中地方法院檢察署檢察官偵查起訴。
    理  由
一、訊據被告丙○○、丁○○固不否認有以五千元出租右述帳戶之存摺、提款卡及印
    章之事實，但均矢口否認有詐欺之犯行，被告丙○○辯稱：伊只是看中國時報廣
    告，想賺一點奶粉錢，不知道有刮刮樂詐騙集團，如果知道有犯法就不會這麼做
    云云；被告丁○○辯稱：伊賣帳戶的時候並不知道會被拿去當犯罪使用云云。惟
    查右揭犯罪事實業據被害人辛○○、己○○、戊○○、庚○○、乙○○、甲○○
    等人於警詢中指述甚詳，且被告丙○○、丁○○之前開帳戶確有被害人辛○○等
    人因受詐騙而於附表所示時間，匯入附表所示之金額，此有被害人辛○○、己○○、戊○○、庚○○、乙○○、甲○○之匯款單影本、「誠德國際控股集團」廣
    告傳單影本、中獎幸運袋影本各六紙附卷可參。又存摺與提款卡係個人重要之物
    品，若非知悉用途且有利可圖，焉有草率交付他人之可能，凡社會上具有通常知
    識經驗之人，就此均應可預見取得帳戶者可能欲利用其帳戶以隱匿資金流向及款
    項之真正提領人，乃被告二人竟置此於不顧，為求取得款項，仍將前開存摺等物
    交予不詳姓名之人持有，參以被告丙○○於警詢中供稱：「我於八十八年十一月
    間透過中國時報索求郵局存摺等廣告，依刊登電話（號碼已忘記）與乙名不詳姓
    名男子聯絡上，得以郵局存摺、金融卡及印章等物租借給人，為期兩個月左右，
    代價是租借一個戶頭五千元，遂將這好消息告訴弟媳丁○○，丁○○也同意將自
    己的郵局戶頭租借予人，遂於期間依約前往桃園市火車站之桃園郵局設定我自己
    的電話語音轉帳後，再將我與丁○○兩人郵局存摺、金融卡及印章及身分證影本
    依電話中指示置放於桃園郵局的花圃中，數分鐘後他就將一萬元同樣置放於桃園
    郵局前的花圃中，於是我拿到錢後就回臺北並分五千元給丁○○。：：他只說要
    給人匯錢用，借兩個月左右即返還，不會有事的，並提醒我如真有事時就說是郵
    局存摺、金融卡、密碼及印章一併遺失了，當時我曾特別以印章是新刻原因要他
    務必還我」等語，足知被告二人出租帳戶之方式有違一般交易常情，顯然其二人
    對帳戶若被他人用以犯罪（包括從事詐欺犯罪在內），亦不違背其本意，究其行
    為，實不無幫助他人從事詐欺犯罪之不確定故意，被告二人所辯純係卸責之詞，
    均不足採信。被告丙○○、丁○○於八十八年十一月間將存摺、提款卡、印章等
    物交給不詳姓名之人，使其得以遂行前述詐欺犯罪，被告二人構成幫助刑法詐欺
    罪之犯行，事證明確，堪以認定。
二、按刑法上所謂常業犯，指反覆以同種類行為為目的之社會活動之職業性犯罪而言
    ，至於犯罪所得之多寡，是否恃此犯罪為唯一之謀生職業，則非所問，縱令兼有
    其他職業，仍無礙於該常業犯罪之成立（最高法院八十五年臺上字第五一Ｏ號判
    例參照）。前開由自稱「溫信約」等人組成之刮刮樂集團既有計劃性大規模寄發
    廣告傳單，廣泛誘騙不特定人誤入圈套，陷於錯誤而交付財物，顯係反覆以同種
    類行為為目的之社會活動之職業性犯罪，其所為係犯刑法第三百四十條之常業詐
    欺罪。而被告丙○○、丁○○將其等所有之郵局帳戶交予詐騙集團供詐騙他人財
    物之用，顯係基於幫助他人常業詐欺取財之犯意，且所為提供郵局帳戶予他人之
    行為亦屬刑法常業詐欺罪構成要件以外之行為，其等既以幫助他人犯罪之意思而
    參與犯罪構成要件以外之行為，核其二人所為，均係犯刑法第三百四十條之幫助
    常業詐欺取財罪，並均應依同法第三十條第二項從犯規定減輕其刑。爰審酌本件
    被告丙○○因違反麻醉藥品管理條例案件，現尚在假釋中（此有臺灣高等法院被
    告全國前案紀錄表在卷可稽），素行不良，及被告二人犯罪之動機、目的係為貪
    圖小利，竟提供帳戶予不法份子使用，非惟幫助詐騙者遂行詐財目的，同時使詐
    欺者得以隱匿其真實身分，減少遭查獲之風險，愈使其肆無忌憚，助長犯罪之猖
    獗，及其二人犯罪後態度尚稱良好等一切情狀，各量處如主文所示之刑。
據上論斷，應依刑事訴訟法第二百九十九條第一項前段，刑法第三十條第一項、第三
廣告百四十條、第三十條第二項，罰金罰鍰提高標準條例第一條前段，判決如主文。
中      華      民      國    九十一    年     十二     月     十二     日
                                        法  官  陳  慧  珊
右正本證明與原本無異。
如不服本判決，應於送達後十日內向本院提出上訴狀（須附繕本），上訴於臺灣高等
法院臺中分院。
                                        書記官
中      華      民      國    九十一    年     十二     月     十二     日
【附錄論罪科刑法條】
刑法第三十條：
幫助他人犯罪者，為從犯。雖他人不知幫助之情者，亦同。
從犯之處罰，得按正犯之刑減輕之。
刑法第三百四十條：
以犯第三百三十九條之罪為常業者，處一年以上七年以下有期徒刑，得併科五萬元以
下罰金。
附表：
┌──┬─────┬───────┬──────────┬────────┐
│編號│被害人    │匯款時間      │匯款金額（新台幣）  │匯  入  帳  戶  │
├──┼─────┼───────┼──────────┼────────┤
│一  │辛○○    │1.        │六萬元              │丙○○臺北縣蘆洲│
│    │          │              │                    │郵局０３９８５１│
│    │          │              │                    │０號帳戶        │
├──┼─────┼───────┼──────────┼────────┤
│二│己○○    │1.        │五萬元              │同右            │
│    │          │1.        │六十一萬二千元      │                │
│    │          │              │                    │                │
├──┼─────┼───────┼──────────┼────────┤
│三  │戊○○    │1.        │八萬六千元          │同右            │
│    │          │              │                    │                │
├──┼─────┼───────┼──────────┼────────┤
│四  │庚○○    │1.        │十萬元              │同右            │
│    │          │              │三十五萬五千元      │                │
│    │          │              │                    │                │
├──┼─────┼───────┼──────────┼────────┤
│五  │乙○○    │1.        │四十萬元            │同右            │
│    │          │              │                    │                │
├──┼─────┼───────┼──────────┼────────┤
│六  │甲○○    │1.        │八十八萬元          │丁○○屏東市大埔│
│    │          │2.1.        │九十萬元            │郵局１３０８３９│
│    │          │              │                    │１號帳戶        │
└──┴─────┴───────┴──────────┴────────┘
